【裁判字號】    96,上訴,1551
【裁判日期】    970609
【裁判案由】    違反毒品危害防制條例
【裁判全文】
臺灣高等法院高雄分院刑事判決        96年度上訴字第1551號
上  訴  人
即  被  告  丙○○
指定辯護人  本院公設辯護人  孫妙岑
上列上訴人因違反毒品危害防制條例案件，不服臺灣高雄地方法
院95年度訴字第3842號中華民國96年5 月15日第一審判決（起訴
案號：臺灣高雄地方法院檢察署95年度偵字第16627 號），提起
上訴，本院判決如下：
    主  文
上訴駁回。
    事  實
一、丙○○明知海洛因業經政府主管機關公告列為毒品危害防制
    條例第2 條第2 項第1 款所定之第一級毒品，未經許可不得
    持有、運輸，竟基於將海洛因自新竹縣運輸至高雄市之犯意
    ，先將以8 只自有夾鍊袋分裝之第一級毒品海洛因（合計淨
    重0.83公克）集中裝入自有之小鐵盒內，俾免四散而利於攜
    帶後，繼於民國（以下同）95年6 月18日上午某時（起訴書
    誤載為下午某時），將前開裝有8 小包海洛因之小鐵盒放入
    隨身攜帶之背包內，自新竹縣搭乘欲南下高雄市之客運車，
    並於同日下午某時到達高雄市，而將前開海洛因順利自新竹
    縣運抵至高雄市。嗣於同日晚間6 時20分許，丙○○甫離去
    因涉及毒品相關犯嫌、致遭警調人員長期監控之乙○○位於
    高雄市○○○路麥當勞旁之居所未久，旋因形跡可疑而為警
    調人員在高雄市○○○路239 巷與光富路口予以攔查，並當
    場扣得前開小鐵盒內之8 小包海洛因（外依序以夾鏈袋、鐵
    盒包裝），始悉全情。
二、案經高雄縣政府警察局鳳山分局移送臺灣高雄地方法院檢察
    署檢察官偵查起訴。
    理  由
壹、證據能力部分：
一、前開海洛因及其外包裝夾鏈袋8 只及鐵盒1 只，乃係徵得上
    訴人丙○○同意後（警卷第3 頁參照），由警方依刑事訴訟
    法所定程序予以搜索、查扣者，自得作為本案之證據。
二、查獲照片3 張，乃係機械拍攝當時之現場情況並藉書面方式
    加以留存、呈現者，而照片內容與現場真實情狀2 者間之一
    致性，乃係透過機械方式資為保障，其間並不存在人對現實
    情狀知覺、記憶、表述等錯誤，復欠缺故為虛枉之疑慮，故
    照片之性質非屬供述證據，而無傳聞法則之適用。再參諸卷
    內別無證據顯示該拍攝機械有何不精確之狀況，或照片有經
    偽、變造之情形，是應有證據能力。
三、法務部調查局95年7 月13日調科壹字第220023732 號鑑定書
    1 紙、台灣檢驗科技股份有限公司濫用藥物實驗室95年7 月
    3 日濫用藥物尿液檢驗報告2 紙、高雄醫學大學附設中和紀
    念醫院95年7 月18日0000-000、220 、221 號檢驗報告共3
    紙，均係依刑事訴訟法第198 條、第208 條第1 項之法定鑑
    定程式所得之專業判定結果，而按刑事訴訟法第206 條所出
    具之鑑定報告，屬刑事訴訟法第159 條第1 項所指例外情形
    ，應有證據能力。
四、高雄縣政府警察局鳳山分局扣押筆錄暨扣押物品目錄表1 份
    ，經上訴人丙○○及辯護人同意作為證據使用，審酌卷內並
    無事證顯示各該陳述之作成時、地與週遭環境，有何致令陳
    述內容虛偽、偏頗之狀況後，也認為適當，依刑事訴訟法第
    159 條之5 第1 項之規定，應有證據能力。
貳、實體部分：
一、訊之上訴人丙○○固坦承於95年6 月18日隨身攜帶前開海洛
    因自新竹縣搭車南下高雄市，嗣並於同日晚間遭警調人員攔
    檢查獲等情，惟矢口否認有何運輸第一級毒品海洛因犯行，
    並辯稱：前開海洛因都是我自己要施用的，我為了避免家人
    發現我施用海洛因毒品，才會隨身攜帶，我並無運輸海洛因
    之犯意云云。惟查：
（一）上訴人丙○○隨身攜帶前開海洛因於95年6 月18日上午自
      新竹縣搭車南下，並於同日下午抵達高雄市，嗣旋於同日
      晚間6 時20分許，為警調人員在高雄市○○○路239 巷與
      光富路口予以攔查，當場扣得前開8 小包海洛因，該海洛
      因外面依序以夾鏈袋、鐵盒包裝等情，為上訴人丙○○自
      承在卷（原審卷第118 、120 、121 ，本院卷第95頁），
      並經證人即警員甲○○於原審陳稱：本案係由臺中地方法
      院檢察署檢察官王捷拓所指揮，主對象係綽號「嫂子」之
      女子（指乙○○，下同），因為通訊監察發現本案在高雄
      發展，檢察官遂指揮在地的我們協助查緝，我們自被告在
      九如路交流道下車後就開始跟蹤被告，期間，被告曾前去
      「嫂子」的居所，並在該處停留一段時間，我們研判被告
      可能是擔任交通的角色，等到被告離開該居所，我們遂予
      以攔查等語綦詳（見原審卷第59-63 頁），及證人乙○○
      於原審審理中證稱：被告於95年6 月18日曾自新竹縣南下
      高雄市找我，被告抵達後，先到我的居所待了一陣子，但
      我沒有利用該段期間交付任何東西給被告等語明確（見原
      審卷第103 、104 頁）。此外並有高雄縣政府警察局鳳山
      分局扣押筆錄暨扣押物品目錄表1 份（警卷第6-8 頁）及
      查獲照片3 張（警卷第13-14 頁）在卷，及前開海洛因8
      小包（合計淨重0.83公克）扣案可稽。而扣案海洛因之成
      分乃經鑑定無訛，亦有法務部調查局95年7 月13日調科壹
      字第220023732 號鑑定書1 紙在卷足憑（偵卷第13頁），
      此部分事實自堪認定。
（二）上訴人丙○○雖辯稱：海洛因都是我自己要施用的，為了
      避免家人發現我施用海洛因毒品，才會隨身攜帶，並無運
      輸海洛因之犯意云云。惟查：上訴人丙○○原即計畫當日
      往返新竹縣、高雄市（見原審卷第115 頁參照），亦即上
      訴人丙○○離去住所之期間本非甚久，其家人於無意間查
      知上訴人丙○○涉及毒品之機率原屬低微，而不願自身涉
      及毒品為家人所知，卻將合計淨重0.83公克、並經以8 只
      夾鏈袋分裝之海洛因，全數攜帶在身，且在外覆以顯著之
      鐵盒集中放置，徒然增益自身持有毒品遭警調人員查緝、
      無從脫免之風險，已屬有悖於常情。再上訴人丙○○於警
      詢中原供陳：海洛因係3 至4 天施用1 次，每次施用0.1
      公克，最後一次應係在17日凌晨施用等語（見警卷第3 頁
      ）；及上訴人丙○○於偵查中則改稱：未曾施用毒品等語
      （見偵查卷第7 頁）；嗣於原審準備程序中陳稱：我每2
      天施用海洛因1 次，每次施用半包多一點（約0.05公克）
      ，扣案海洛因係95年6 月17日甫買入的，買入後已施用過
      1 次等語（見原審卷第27-28 頁）；又上訴人丙○○於原
      審審理中忽而稱：我施用海洛因之頻率約為1 星期1 次，
      95 年6月18日為警察查獲前，已經隔好幾天未曾施用了等
      語（見原審卷第113 頁），忽又改稱：我施用海洛因的頻
      率不固定等語（見原審卷第114 頁），茍上訴人丙○○確
      有施用海洛因之習慣（施用海洛因成習、成癮），焉會前
      後對此有數套說辭，且均相互迥異而無一相符？況上訴人
      丙○○於95年6 月18日為警察查獲當晚8 、9 時許所採之
      尿液，經送台灣檢驗科技股份有限公司濫用藥物實驗室就
      鴉片纇（即海洛因）先後進行初步、確認檢驗結果，均呈
      陰性反應，且體內嗎啡（海洛因於人體內之代謝物）濃度
      未達120ng/ml之最低可定量，有卷附該實驗室之尿液檢驗
      報告暨對照表足憑（見原審卷第12頁、警卷第12頁），益
      徵上訴人丙○○於為警察查獲前之相當時日，均未施用海
      洛因，其關於扣案海洛因係自己要施用等所辯，係屬飾卸
      之詞，與事實未合，無從採信。
（三）前開海洛因並非上訴人丙○○自己欲施用者，且該海洛因
      為警搜索、發覺之際，業經以8 只夾鏈袋妥為分裝，其外
      再覆以鐵盒1 只，俱如前述，參以上訴人丙○○欲自行施
      用之甲基安非他命，乃未經分裝，且係隨手以衛生紙概略
      包裹（參照後述），足見上訴人丙○○乃係專就前開海洛
      因分裝於先，繼又刻意擇定大小相若之鐵盒將該8 包海洛
      因集中包覆於外，以避免該8 包海洛因四散而利於隨身攜
      帶，始自新竹縣搭乘客運車南下高雄市○○○○路途遙遠
      及單日往返兩地之辛勞，將前開海洛因自新竹縣運輸至高
      雄市，足見上訴人丙○○有運輸前開海洛因之犯意，事證
      明確，其所辯海洛因係要供自己施用云云，係卸責之詞，
      不足採信，其運輸第一級毒品海洛因之犯行已堪以認定。
二、核上訴人丙○○所為，係犯毒品危害防制條例第4 條第1 項
    之運輸第一級毒品罪。上訴人丙○○為運輸而持有第一級毒
    品，其持有之低度行為為高度之運輸行為所吸收，不另論罪
    。上訴人丙○○所運輸第一級毒品海洛因之合計淨重僅為
    0.83公克，數量非多，且復僅運輸一次，惡性本較諸長期經
    營運輸、販賣毒品業務之毒梟為輕，又所運輸之毒品尚未外
    流即遭查扣，所造成國人健康及社會治安之危害，亦非甚鉅
    ，如量處運輸第一級毒品罪之法定最低度刑即無期徒刑，仍
    嫌過重，爰依刑法第59條規定減輕其刑。又上訴人丙○○行
    為後，刑法第65條第2 項關於無期徒刑之減輕修正為：「無
    期徒刑減輕者，為20年以下15年以上有期徒刑」，較之被告
    行為時法，亦即修正前刑法第65條第2 項規定：「無期徒刑
    減輕者，為7 年以上有期徒刑」，並未較為有利，是以依刑
    法第2 條第1 項前段之規定，自應適用修正前之刑法規定減
    輕其刑。
三、公訴意旨另以：被告丙○○又基於運輸第二級毒品甲基安非
    他命之犯意，於95年6 月18日，將甲基安非他命放入隨身攜
    帶之背包內，而以搭乘客運之方式，將甲基安非他命自新竹
    縣運輸至高雄市，因認被告丙○○此部分另涉有毒品危害防
    制條例第4 條第2 項之運輸第二級毒品罪嫌。
（一）公訴人認上訴人丙○○此部分涉有運輸第二級毒品安非他
      命罪嫌，係以上訴人丙○○供陳其自新竹縣攜帶甲基安非
      他命搭車南下高雄市（警卷第3-4 頁；偵卷第6 頁），及
      上訴人丙○○經警調人員攔查時，其隨身背包內確存有甲
      基安非他命致遭查扣（高雄縣政府警察局鳳山分局扣押筆
      錄暨扣押物品目錄表1 份參照；警卷第6-8 頁），且該甲
      基安非他命之成分嗣經鑑定確認無訛（高雄醫學大學附設
      中和紀念醫院95年7 月18日0000-000號檢驗報告參照；偵
      卷第15 頁） 等情，為其論據。
（二）訊據上訴人丙○○堅決否認有何運輸第二級毒品甲基安非
      他命之犯行，辯稱：扣案甲基安非他命是我自己要施用的
      等語。經查：扣案甲基安非他命於為警搜索發覺之際，乃
      未經分裝，且呈現經人隨手以衛生紙概略包裹之狀態，未
      經妥善放置，有前開查獲照片2 張在卷可稽（見警卷第13
      頁）；又除前述甲基安非他命外，復有1 只玻璃球吸食器
      遭受查扣，有前開高雄縣政府警察局鳳山分局扣押筆錄暨
      扣押物品目錄表1 份（見警卷第6-8 頁）足按，則甲基安
      非他命之施用工具乃連同甲基安非他命併遭查扣之情，已
      可認定。又上訴人丙○○於95年6 月18日為警察查獲當晚
      8 、9 時許所採之尿液，經送台灣檢驗科技股份有限公司
      濫用藥物實驗室檢驗結果，就安非他命類呈陽性反應，且
      安非他命、甲基安非他命之數值分別為2580、53740ng/ml
      ，有該實驗室之尿液檢驗報告暨對照表存卷可憑（見原審
      卷第12頁、警卷第12頁），數值甚高，顯見上訴人丙○○
      應係甫施用甲基安非他命未幾即為警察查獲，足見上訴人
      丙○○確有施用安非他命。綜合前述扣案甲基安非他命乃
      單包，且經人隨手以衛生紙概略包裹，甲基安非他命之施
      用工具一併遭查扣，及上訴人丙○○甫於遭查獲前未幾，
      確曾施用甲基安非他命各節，已堪信上訴人丙○○關於扣
      案甲基安非他命係其欲自行施用，其所辯並無運輸第二級
      毒品犯意等語，要非無據，上訴人丙○○隨身攜帶扣案甲
      基安非他命既別出於「施用」之目的，自僅該當施用第二
      級毒品罪（惟此部分業經檢察官不起訴處分確定，見原審
      卷第84頁臺灣高等法院前案案件異動查證作業參照），尚
      難另依運輸第二級毒品罪論處。此外卷內復查無其他積極
      、確切證據足資證明上訴人丙○○有運輸第二級毒品之犯
      行，此部分之犯罪嫌疑自尚有未足，惟公訴人認此部分與
      前述論罪之運輸第一級毒品部分，有想像競合之裁判上一
      罪關係，此部分爰不另為無罪之諭知，附此敘明。
四、原審就運輸海洛因部分，適用毒品危害防制條例第4 條第1
    項、第18條第1 項前段、第19條第1 項前段，刑法第2 條第
    1 項前段、第11條、第59條、第37 條 第2 項，修正前刑法
    第65條第2 項規定，並審酌上訴人丙○○運輸第一級毒品海
    洛因，助長施用毒品之風氣，危害國人健康及社會治安，其
    所運輸之毒品數量非多僅8 小包，旋遭警調人員查扣而尚未
    流入市面，所造成之損害尚非甚鉅等一切情狀，量處有期徒
    刑8 年，並依其運輸毒品之犯罪性質，認有宣告褫奪公權之
    必要，依法褫奪公權4 年。扣案之海洛因8 小包（合計淨重
    0.83公克）係第一級毒品，並依毒品危害防制條例第18條第
    1 項前段規定宣告沒收銷燬之；另扣案屬海洛因外包裝之夾
    鏈袋8 只及鐵盒1 個，係用於（集中）包裝扣案海洛因，而
    避免四散並利於攜帶（且夾鏈袋部分經鑑定機關就之與扣案
    海洛因分別鑑析重量，有前開法務部調查局鑑定書1 紙可按
    ，足認2 者間尚無不可析離之關係），係屬上訴人丙○○所
    有、供犯本案運輸犯行所用之物，並依毒品危害防制條例第
    19條第1 項前段宣告沒收。並說明毒品鑑定耗損部分，因已
    滅失而不存在；另95年6 月18日同遭警調人員查扣之電子磅
    秤等物，核與本件運輸第一級毒品犯行關聯，其無庸為沒收
    宣告之理由。經核原判決認事用法並無不合，量刑亦屬適當
    ，上訴人丙○○上訴否認運輸毒品，為無理由，應予駁回。
據上論結，應依刑事訴訟法第368 條，判決如主文。
本案經檢察官許月雲到庭執行職務。
中    華    民    國    97    年    6     月    9     日
                    刑事第六庭    審判長法  官  王憲義
                                        法  官  邱永貴
                                        法  官  張盛喜
以上正本證明與原本無異。
如不服本判決應於收受本判決後10日內向本院提出上訴書狀，其
未敘述上訴理由者，並得於提起上訴後10日內向本院補提理由書
狀（均須按他造當事人之人數附繕本）「切勿逕送上級法院」。
中    華    民    國    97    年    6     月    9     日
                                        書記官  黃一秋
附錄本件判決論罪科刑法條：
《毒品危害防制條例第4 條第1 項》
製造、運輸、販賣第一級毒品者，處死刑或無期徒刑；處無期徒
刑者，得併科新臺幣1000萬元以下罰金。


司法院資訊處製作；財團法人民間司法改革基金會備份。
